臺灣屏東地方法院刑事判決　　　　　　 99年度簡上字第242號
上　訴　人
即　被　告　李德福
上列上訴人因竊佔案件，不服本院99年度簡字第1839號中華民國
99年9 月23日第一審簡易判決（聲請簡易判決處刑案號：98年度
偵字第8284號），提起上訴，本院管轄之第二審合議庭判決如下
：
    主  文
上訴駁回。
    事  實
一、李德福係屏東縣牡丹鄉高士村社區發展協會理事長，其明知
    屏東縣牡丹鄉○○段322 之2 地號土地非其自身、屏東縣牡
    丹鄉高士村社區發展協會，或牡丹鄉公所所有（該土地係林
    字角所有），竟意圖為第三人不法之利益（聲請簡易判決處
    刑書誤「意圖為自己不法之利益」），而基於竊佔之犯意，
    於民國96年7 、8 月間某日起，在附圖A 、C 所示部分（面
    積詳附圖所示）修築涼亭、圖騰各1 座，以供社區使用。嗣
    經土地所有權人林字角發覺，報警處理始查悉上情。
二、案經林字角訴由屏東縣政府警察局恆春分局報告臺灣屏東地
    方法院檢察署檢察官偵查後，聲請以簡易判決處刑。
    理  由
壹、證據能力方面：
    上訴人即被告（下稱被告）李德福就卷存證據資料，全部均
    爭執證據能力，茲析述如下：
一、被告自身於警詢、偵查及本院所為陳述，並非被告以外之人
    於審判外所為之陳述，非屬傳聞證據，自有證據能力。
二、卷存其他證據而經本判決予以引用者，或係屬公務員職務上
    製作之紀錄文書，或係屬公務員職務上製作之證明文書，或
    係作為文書類物證使用，且經本院依法提示調查，自均有證
    據能力。
三、其餘卷存證據，既未經本院執之作為認定被告犯罪事實之積
    極證據，自無論究其證據能力之必要。
貳、實體方面：
一、訊據被告李德福固不否認其於96年7 、8 月間，有在屏東縣
    牡丹鄉○○段322 之2 地號土地修築涼亭、圖騰之事實，惟
    矢口否認有何竊佔犯行，辯稱：當初伊並不知道那是林字角
    的土地，而且伊是根據政府的計畫施作的等語。經查：
  (一)被告係屏東縣牡丹鄉高士村社區發展協會理事長，其於96年
    7 、8 月間，有在屏東縣牡丹鄉○○段322 之2 地號土地修
    築涼亭、圖騰各1 座之事實，業經被告於偵查中迭次陳明在
    卷（見偵卷第18至19頁、第23頁），並經檢察官於99年2 月
    9 日至現場勘驗無訛，製有勘驗筆錄及攝有照片在卷（見偵
    卷第26頁、30至39頁）；復有屏東縣恆春地政事務所99年7
    月2 日屏恆地二字第0990003848號函附屏東縣牡丹鄉○○段
    322 之2 地號土地複丈成果圖在卷可資佐證（見偵卷第47至
    48頁），是此部分之事實，足堪認定。
  (二)被告嗣於本院審理時雖辯稱：伊所修築的涼亭、圖騰，並不
    在林字角所有的屏東縣牡丹鄉○○段322 之2 地號土地上云
    云。惟被告前開所修築之涼亭及圖騰，確實位於屏東縣牡丹
    鄉○○段322 之2 地號土地上，且該土地係林字角所有等情
    ，除經本院認明如上，復有該土地登記類謄本在卷可稽（見
    偵卷第53頁），是被告此部分所辯，核與事實不符，自無足
    採信。
  (三)被告固又辯稱：伊是依政府之計畫施作前開涼亭及圖騰的等
    語。然政府各機關縱使因公共建設有使用私人或其他機關土
    地之必要，依法亦須經各該所有權人或管理人之同意，或透
    過類如徵收等行政程序始得加以使用，尚不得逕行佔地使用
    ，否則亦不得脫免相關刑責，此為眾所週知之事。本件依被
    告於偵查中自陳：「我是發展協會的理事長，我是在96年7
    、8 月間在該工地上蓋涼亭、圖騰，當時我以為那是公有地
    ，是公路局的迴轉地，就是公路局的公車要迴轉的地方，我
    沒有問過公路局。」等語（見偵卷第18至19頁），顯見被告
    斯時業已知悉前開土地並非其自身或牡丹鄉高士村社區發展
    協會，甚或牡丹鄉公所所有。再參以被告於偵查中復陳稱：
    「該地上有1 個茅草蓋頂的鐵皮屋，是我爸爸在20年前蓋的
    ，有給告訴人（指林字角）的爸爸4 萬元。」、「土地上茅
    草屋是我爸爸蓋的，我爸爸向告訴人父親買的，民國80幾年
    就蓋了。」各等語（見偵卷第19頁、第10頁），益足徵被告
    於修築前開涼亭及圖騰等物時，確實知悉該屏東縣牡丹鄉○
    ○段322 之2 地號土地非其自身或牡丹鄉高士村社區發展協
    會，甚或牡丹鄉公所所有，且未得該土地所有權人同意無訛
    。雖被告施作前開涼亭及圖騰等物，係依據屏東縣牡丹鄉高
    士社區發展協會向屏東縣政府申請之「96年度魅力社區活化
    計畫」予以施作（此有屏東縣牡丹鄉公所96年11月20日牡鄉
    社字第0960008576號在卷，見本院卷第18頁），然被告於施
    作前開涼亭及圖騰時，既明知該坐落之土地並非其自身或牡
    丹鄉高士村社區發展協會，甚或牡丹鄉公所所有，且亦未得
    所有權人之同意，有如前述，乃其仍於未徵得所有權人林字
    角同意之情形下，擅於該土地上修築涼亭及圖騰，則其有為
    第三人不法之利益而佔用該土地之主觀意圖與客觀行為，殆
    可認定。
  (四)綜上，被告前開所辯，應係事後圖卸之詞，並無可採。事證
    明確，其竊佔犯行足堪認定，應予依法論科。
二、核被告李德福所為，係犯刑法第320 條第2 項之竊佔罪。
三、原審認被告罪證明確，因而適用刑法第320 條第2 項、第41
    條第1 項前段、第74條第1 項第1 款，刑法施行法第1 條之
    1 等規定，並審酌被告未尊重他人所有權而為竊佔之行為，
    自應受相當之刑事非難，惟念及其已將地上物拆除（此有前
    揭檢察官99年2 月9 日勘驗筆錄存卷可稽），暨衡其佔用之
    面積及動機等一切情狀，量處拘役30日，並諭知以新臺幣1,
    000 元折算1 日之易科罰金折算標準。復說明：被告未曾因
    故意犯罪受有期徒刑以上刑之宣告，有臺灣高等法院被告前
    案紀錄表附卷可稽，其因一時失慮，致罹刑典，信其經此偵
    、審程序及科刑之宣告後，應當知所警惕而無再犯之虞，因
    認其上開所受宣告之刑以暫不執行為適當，爰依刑法第74條
    第1 項第1 款之規定，予以宣告緩刑2 年。經核原判決認事
    用法，均無不合，量刑亦屬允當。被告上訴意旨否認犯罪，
    指摘原判決不當，為無理由，應予駁回。
據上論結，應依刑事訴訟法第455 條之1 第1 項、第3 項、第36
8 條，判決如主文。
本案經檢察官鍾佩真到庭執行職務。
中    華    民    國   100    年    1     月    28    日
                  刑事第二庭    審判長法  官  徐美麗
                                      法  官  楊宗翰
                                      法  官  許瑜容
以上正本證明與原本無異。
不得上訴。
中    華    民    國   100    年    1     月    28    日
                                      書記官  溫訓暖
附錄本判決論罪科刑法條：
《刑法第320條》
意圖為自己或第三人不法之所有，而竊取他人之動產者，為竊盜
罪，處5 年以下有期徒刑、拘役或5 百元以下罰金。
意圖為自己或第三人不法之利益，而竊佔他人之不動產者，依前
項之規定處斷。
前二項之未遂犯罰之。